【裁判字號】    99,台上,3350
【裁判日期】    990603
【裁判案由】    搶奪
【裁判全文】
最高法院刑事判決            九十九年度台上字第三三五○號
上  訴  人  甲○○
選任辯護人  施一帆律師
上列上訴人因搶奪案件，不服台灣高等法院高雄分院中華民國九
十七年六月十二日第二審更審判決（九十六年度上更(二)字第三九
二號，起訴案號：台灣高雄地方法院檢察署九十三年度偵字第二
四五八一號），提起上訴，本院判決如下：
    主  文
原判決撤銷，發回台灣高等法院高雄分院。
    理  由
本件原判決認定：上訴人甲○○與已判刑確定之盧朝貴共同意圖
為自己不法之所有，於民國九十三年十月十七日下午一時十分許
，由盧朝貴騎乘不知情之楊鎮豪所有出借予上訴人之ＭＺ五─○
七九號重型機車搭載上訴人，行經高雄市○○路三信合作社前，
見騎乘腳踏車獨行之乙○○頸上戴有金項鍊一條，竟共同基於搶
奪財物之犯意聯絡，由盧朝貴將機車駛近乙○○，並由後座之上
訴人下手拉扯搶奪乙○○脖子上之金項鍊，上訴人右手觸及該金
項鍊之際，乙○○即以左手抵抗，並大喊搶劫，上訴人見狀，隨
即放手而未得逞。盧朝貴載上訴人正欲逃離現場之際，適當時正
在休假中之警員李國政騎乘機車途經對向車道，目睹上情並聽聞
乙○○大喊強劫，旋即迴轉機車，自後追捕上訴人等，上訴人見
李國政騎機車緊追在後，為脫免逮捕，竟先以其頭戴之安全帽丟
擲李國政，惟未擊中，盧朝貴見李國政仍緊追不捨，即囑上訴人
取下其所戴之安全帽揮舞，以阻止李國政騎車靠近。嗣於同日下
午一時四十分許，上訴人等逃至同市○○街三十一號盧朝貴之前
居所前時，將上開機車棄置於門外，相偕逃入屋內，上訴人並同
時拉下鐵門，以阻止李國政進入屋內，再趁機自後門逃逸等情。
因而撤銷第一審關於上訴人部分之判決，改判論處上訴人共同搶
奪未遂罪刑，固非無見。
惟查：(一)、原判決理由中敘明「證人李國政、楊鎮豪、乙○○、
謝進興於警詢所為之陳述，雖為被告以外之人於審判外之陳述，
除有特別規定外，無證據能力。惟檢察官、被告甲○○及辯護人
於本院（原審，下同）調查證據時均知悉該等陳述為傳聞證據，
而於本院言詞辯論終結前均未聲明異議，依刑事訴訟法第一百五
十九條之五第二項規定，即視為有前項同意作為證據之情形，本
院審酌該等陳述作成之狀況並無不適當作為證據之情事」，而謂
「上開證人警詢中之陳述自有證據能力」，並以李國政在警詢中
之陳述，資為不利上訴人之主要論據。然上訴人之辯護人在原審
審判期日前，已就李國政在警詢之陳述，具狀臚列具體理由指稱
並無證據能力（見更(二)卷第一一四至一一七頁），原判決遽謂上
訴人及辯護人就李國政在警詢之陳述，於言詞辯論終結前均未聲
明異議，非唯與卷內資料顯有未合，亦有適用法則不當之違誤。
(二)、上訴人搶奪乙○○頸上所戴金項鍊未遂之犯罪時間，依原判
決之事實記載，為九十三年十月十七日下午一時十分許。而當日
李國政在警詢中之陳述，僅指認盧朝貴（見警卷第五頁反面），
嗣於同年十一月十八日指認上訴人即為搶奪時坐在機車後座並對
其丟擲安全帽之男子，距本件行為時已逾一個月（見警卷第七頁
反面），此迭經本院歷次發回意旨詳加指明在卷。惟原判決仍謂
李國政係「於案發之翌日警詢中」指認上訴人「為坐在行搶之機
車後座，以安全帽丟伊之人」（見原判決第四頁倒數第四至二行
），並據為李國政之指認未受承辦員警誤導之不利上訴人認定，
致其理由矛盾之瑕疵依舊，難認適法。(三)、事實審法院對於證據
價值之判斷，其自由裁量必須保持合理性，如其論斷與事理顯然
矛盾，即於經驗法則有所違背。原判決先以李國政身為警員沿途
追逐嫌犯，多次近距離與嫌犯接觸，依其追捕嫌犯之專注，「其
注意力必集中於該機車及騎乘該機車之嫌犯二人，而對該二人印
象深刻」，而謂「證人李國政之上開指述自屬可信」（見原判決
第六頁第二至十七行）；嗣又以「李國政於激烈而快速之機車追
逐中，將二人（盧朝貴與上訴人）臉部有無痘子之印象混淆尚非
無可能」，而謂不得因此推翻李國政對上訴人之明確指認（見原
判決第九頁末三行至次頁第一行）。亦即原判決一面論述李國政
在追捕過程於近距離接觸嫌犯之情形下，對行搶者之容貌記憶深
刻、明確，不會誤認；一面又說明李國政在快速、激烈之追逐中
，對嫌犯之印象混淆，尚非無此可能。其前後論斷，自相矛盾，
顯非本諸合理性自由裁量所為證據評價之判斷，同有判決理由矛
盾之違誤。上訴意旨指摘原判決不當，非無理由，因原判決上述
之違背法令，影響於事實之確定，本院無可據以為裁判，仍應將
原判決撤銷，發回原審法院更為審判。
據上論結，應依刑事訴訟法第三百九十七條、第四百零一條，判
決如主文。
中    華    民    國  九十九  年    六    月    三    日
                      最高法院刑事第六庭
                          審判長法官  謝  俊  雄
                                法官  陳  世  雄
                                法官  魏  新  和
                                法官  徐  文  亮
                                法官  吳  信  銘
本件正本證明與原本無異
                                      書  記  官
中    華    民    國  九十九  年    六    月    八    日
                                                      Ｅ

司法院資訊處製作；財團法人民間司法改革基金會備份。
